【裁判字號】    97,交聲,104
【裁判日期】    970827
【裁判案由】    違反道路交通管理處罰條例聲明異議
【裁判全文】
臺灣雲林地方法院交通事件裁定         97年度交聲字第104號
移送機關即
原處分機關  交通部公路總局嘉義區監理所雲林監理站
異  議  人
即受處分人  乙○○
上列異議人即受處分人因違反道路交通管理處罰條例案件，對於
交通部公路總局嘉義區監理所雲林監理站中華民國97年5 月15日
雲監裁字第裁72-ZHA095676號之裁決處分聲明異議，本院裁定如
下：
    主  文
異議駁回。
    理  由
一、原處分意旨略以：異議人即受處分人乙○○於民國96年12月
    25日下午1 時53分許，駕駛車牌號碼HG-1599 號自用小客車
    ，行經最高速限110 公里之國道3 號公路南下288.1 公里處
    時，為警以科學儀器測得該車時速122 公里，超速未滿20公
    里。經內政部警政署國道公路警察局警員以該車有違反道路
    交通管理處罰條例第33條第1 項第1 款規定之行為，而掣單
    逕行舉發。嗣異議人於舉發通知單上所載之應到案日期前提
    出申訴，經原處分機關認異議人之申訴無理由，乃依道路交
    通管理處罰條例第33條第1 項第1 款及違反道路交通管理事
    件統一裁罰基準表之規定，裁處新臺幣（下同）3,000 元罰
    鍰，並依道路交通管理處罰條例第63條第1 項記違規點數1
    點。
二、聲明異議意旨略以：由採證照片上，僅可得知異議人所行駛
    車道為最外側車道，並無法得知中間車道、最內側車道及異
    議人後方之他車行車資訊，且該採證照片上之雷達資訊也無
    明示或指出為「外側車道」之車輛違規，因此，舉發單位所
    謂雷達偵測範圍並無法說明係異議人所駕駛之車輛違規。再
    採證地點已鄰近國道3 號竹崎交流道，而異議人工作地點在
    嘉義太保，當時已準備駛離高速公路，據此車速應開始減緩
    ，所以，異議人懷疑採證照片所偵測到之速度係他車道或後
    方來車之速度，因此請求撤銷原處分云云。
三、按汽車駕駛人，行車速度超過規定之最高時速者，處3,000
    元以上6,000 元以下罰鍰；汽車駕駛人違反本條例第33條第
    1 項第1 款者，除處罰鍰外，並記違規點數1 點，道路交通
    管理處罰條例第33條第1 項第1 款、第63條第1 項第1 款分
    別定有明文。經查：
    (一)本件異議人即受處分人乙○○於上開時、地，駕駛車牌號
      碼HG-1599 號自用小客車，行經最高速限110 公里之國道
      3 號公路南下288.1 公里處時，有時速122 公里，超速未
      滿20公里之違規事實，經舉發機關內政部警政署國道公路
      警察局第八警察隊古坑分隊之執勤員警以科學儀器採證後
      逕行掣單舉發之情，業經證人即本件古坑分隊舉發員警甲
      ○○於本院審理中證述：「（問：當時照到異議人車輛時
      ，他前後左右有無其他車輛？）若相機照下去有2 臺在裡
      面，我們就不開單」、「車子到雷達範圍內，若有超速，
      就會自動拍照，有中線、外線、內線，雷達約在25公尺以
      內可以感測到」、「（問：來車若被雷達感應到超速，超
      過2 部以上，雷達還會自動照相？）他會拍攝第1 部。（
      問：照片裡面會出現幾部車？）1 部」、「只要前後有差
      距，雷達就會照，但是若照出來有2 臺車，我們就會放棄
      ，不會寄送罰單，若同1 時間，是同1 個點，2 臺車併行
      ，雷達會自動放棄」等語綦詳（本院卷第28頁背面至第29
      頁），並有內政部警政署國道公路警察局公警局交字第ZH
      A095676 號舉發違反道路交通管理事件通知單、內政部警
      政署國道公路警察局第八警察隊97年4 月18日公警八交字
      第0970870857號書函各1 紙及採證照片1 張附卷可稽。而
      證人甲○○既為依法執行職務之公務員，與異議人素不相
      識且毫無怨隙，衡情當無自陷偽證罪而構詞誣賴之理，其
      公正執法應可期待，且本院經查亦無任何證據足資證明執
      勤員警有捏造事實、違法取締之情事，則執勤警員本其加
      強道路交通管理、維護交通秩序、確保交通安全職責所為
      之逕行舉發，自應受到合法、正確而真正之推定。因此，
      證人甲○○上開證述內容，應堪信為真實。
    (二)異議人超速行駛之違規事實，既經執勤員警以雷達測速儀
      器所測得，已如上所述，則認定異議人違規之基礎，乃以
      科學儀器取得之證據資料為據，依法本有證據能力，足資
      證明異議人超速行駛之違規情事。且本件舉發單位所使用
      之雷達測速自動照相儀器，行駛中車輛進入偵測範圍即自
      動偵測，測獲違規超速車輛時，測速照相機即自動照相，
      其誤差值及精準度均在「度量衡器實施規範」檢測範圍內
      ，且每年皆送檢驗並通過經濟部標準局檢驗合格（檢定合
      格單號碼MOGA 0000000A,B ，檢定日期96年5 月15日，有
      效日期97年5 月31日）等情，除據證人甲○○於本院審理
      時證述明確外，並有內政部警政署國道公路警察局第八警
      察隊97年3 月11日公警八交字第097087504 號函及所附之
      雷達測速儀檢定合格證書各1 紙在卷可參。而異議人之上
      開車輛於96年12月25日經警測得行駛超速時，該測速儀尚
      在檢定合格有效期限內，故該雷達測速器之準確性及正確
      性應值信賴，足見本件舉發過程所使用之測速器應無故障
      或錯誤。
    (三)核之本件原舉發機關舉發所據之採證相片，第1 排自左起
      確實有依序顯示「F000+122=122」，第2 排則自左起依序
      顯示「000000000000」，參酌證人於本院審理時證述：第
      1 排「122 」表示來車行車速度，「+ 」表示超速，第2
      排數字表示照相時間是96年12月25日13時53分56秒等情（
      本院卷第30頁）及如上雷達測速儀之說明，則上開舉發照
      片鎖定拍攝之目標即為異議人所駕駛之自用小客車無疑。
      另觀諸卷附採證照片，異議人所駕駛車輛屬於近照，且照
      片上並未見有其他車輛，則以異議人所駕駛車輛較前，又
      較靠近外側車道旁邊之測速器，測速器應會先感應到異議
      人所駕駛之違規車輛，亦可認定，益證上開舉發單位所拍
      攝照片即係針對異議人所駕駛之上開自用小客車拍攝無誤
      。因此異議人辯稱，無法判斷是異議人所駕駛之上開自用
      小客車超速云云，即無可採。
    (四)況按交通警員對其親睹之違規事實掣單舉發，就其事實之
      證明亦屬證人，如無具體事證足證其有偏頗或失實之虞，
      已難恣意否定其舉發之真正，其舉發行為本質上為行政處
      分，行政處分一旦有效成立，有以公定力規定法律秩序之
      效力（最高行政法院91年判字第270 號判決參照），該行
      政處分當可被推定為真正，其據以依法處分之事實亦為正
      確無誤。本件舉發已有內政部警政署國道公路警察局第八
      警察隊上述函文在卷可佐，該函文中亦已說明本件舉發之
      經過，而舉發員警既為依法執行職務之公務員，其公正執
      法應可期待，且本院經查亦無任何證據足資證明執勤員警
      有捏造事實、違法取締之情事，則執勤警員本其加強道路
      交通管理、維護交通秩序、確保交通安全職責所為之逕行
      舉發，自應受到合法、正確而真正之推定。
    (五)綜上所述，異議人上開違規超速之事實，應堪認定。其執
      前詞所辯，均顯係事後卸責之詞，不足採信。從而，原處
      分機關依道路交通管理處罰條例第33條第1 項第1 款規定
      ，裁處異議人3,000 元罰鍰，並依道路交通管理處罰條例
      第63條第1 項記違規點數1 點，於法並無不合。本件異議
      為無理由，應予駁回。
四、據上論斷，應依道路交通管理處罰條例第87條第2 項，道路
    交通案件處理辦法第19條，裁定如主文。
中    華    民    國    97    年    8     月    27    日
                  交通法庭  法  官  廖淑華
以上正本證明與原本無異。
如不服本裁定，應於裁定送達後5 日內向本院提出抗告狀（須附
繕本）。
                            書記官  張菀純
中    華    民    國    97    年    8     月    27    日


司法院資訊處製作；財團法人民間司法改革基金會備份。
